【裁判字號】    88,自,971
【裁判日期】    890405
【裁判案由】    詐欺
【裁判全文】
台灣台中地方法院刑事判決                          八十八年度自字第九七一號
    自  訴  人  乙○○
    被      告  甲○○
右列被告因詐欺案件，經自訴人提起自訴，本院判決如左：
    主      文
甲○○無罪。
    理      由
一、本件自訴意旨略以：被告甲○○意圖為自己不法所有，於八十六年四月十六日，
    在自訴人住處即台中縣烏日鄉○○路○段四三五號，向自訴人訛稱渠欠債務急需
    資金周轉，向自訴人借款新台幣（下同）三十萬元，並保證不消多日定能償還，
    被告為取信於自訴人，簽發一紙支票交自訴人收執，詎支票屆期時，經提示卻遭
    退票，自訴人始知受騙，自訴人乃於八十七年七月一日向台灣台中地方法院提起
    自訴，被告明知已無清償能力且無意清償債務，但乃虛與自訴人至庭外和解，以
    嘉義人陳永興已蓋好印章之支票，由被告自行填載發票日、金額及受款人並背書
    交付自訴人，自訴人不疑有詐，與之和解，並陳報法院，孰知被告所交付之支票
    ，乃俗稱「芭樂票」之支票，自訴人屆期提示又遭退票，因認被告有犯刑法第三
    百三十九條第一項及第二項之詐欺罪等語。
二、按犯罪事實應依證據認定之，無證據不得推定其犯罪事實，又被告之犯罪不能證
    明者，應諭知無罪之判決，刑事訴訟法第一百五十四條及第三百零一條第一項分
    別定有明文。此項規定，依同法第三百四十三條之規定，於自訴程序亦準用之。
三、本件訊據被告對甲○○對有於八十六年四月十六日，向自訴人借款三十萬元，並
    於八十七年七月一日，於自訴人向本院提起自訴後，與自訴人至庭外和解，以嘉
    義人陳永興之支票，交付自訴人與之和解，該支票屆期未獲兌付等事實並不諱言
    ，惟否認有詐欺得利之意圖，辯稱其是因被他人到債始未能如期給付欠款，嗣訴
    外和解，給付陳永興簽給之支票，其並不知道該支票有退票之紀錄，待支票退票
    後，其亦有向自訴人表示，因經濟上困難，一時無法全部付款，願分期給付自訴
    人等情。查本件被告與自訴人原即為舊識多年之朋友，此為自訴人於本院審理中
    所不爭執之事實，則核情自訴人對被告之經濟狀況，理當知之甚詳，其所以願借
    款予被告，顯係因基於二人多年情誼，並因被告有簽付支票供自訴人收執，被告
    對自訴人並非施用詐術甚明，另被告嗣因經商不利，以致週轉困難，支票未能兌
    現，此時自訴人自可憑借貸關係或本於票據上之權利法律關係行使權利，以追償
    欠款，要不能因被告遲延給付欠款及交付支票未能兌付，即認被告有詐欺之犯行
    。另被告於自訴人另案起訴追償本件借款時，被告係以客票給付自訴人而與自訴
    人成立和解，被告已稱並不知該支票為拒絕往來戶之支票，且核情苟被告知情嘉
    義人陳永興交付之支票係拒絕往來之支票，被告應無可能予以收受，並再轉付予
    自訴人之理？是以被告所辯其並不知該支票係「芭樂票」應為可信，況本件被告
    於本院審理中，因經濟上之困難，已得自訴人之諒解，自訴人願取回本金十萬元
    ，免除其餘債務，被告亦同意，並於本院審理中分二次付清，此有自訴人與被告
    二人共同簽收之筆錄在卷可憑，顯然被告對本件欠款，亦應無不法所有之意圖，
    當可認定，否則被告應無於詐得款項後，再與自訴人和解，給付款項之理。本件
    被告所辯，伊並無蓄意詐欺，應屬可信，此外復無其他積極證足以證明被告有自
    訴人所訴之詐欺得財或得利之犯罪事實，本件依首開說明，應為被告無罪之諭知
    。
據上論斷，應依刑事訴訟法第三百四十三條、第三百零一條第一項後段判決如主文。
中      華      民      國    八十九    年      四      月      五      日
                                        法  官  柯  崑  輝
右正本證明與原本無異。
如不服本判決，應於送達後十日內向本院提出上訴狀 (須附繕本) ，上訴於台灣高等
法院台中分院。
                                        書記官
中    華        民      國    八十九    年     四       月       五     日


司法院資訊處製作；財團法人民間司法改革基金會備份。
